臺灣士林地方法院交通事件裁定　　　　100年度交聲字第396號
原處分機關　臺北市交通事件裁決所
異　議　人　楊政郎
即受處分人
上列受處分人因違反道路交通管理處罰條例事件，對於臺北市交
通事件裁決所於民國100 年4 月14日所為之處分（原處分案號：
北市裁罰字第裁22-C00000000號）聲明異議，本院裁定如下：
    主  文
異議駁回。
    理  由
一、按汽車駕駛人，行經有燈光號誌管制的交叉路口闖紅燈者，
    處新臺幣（下同）1,800 元以上5,400 元以下罰鍰，並記違
    規點數3 點，道路交通管理處罰條例第53條第1 項、第63條
    第1 項第3 款亦分別定有明文。
二、原處分意旨略以：異議人即受處分人楊政郎騎乘車牌號碼OX
    A-083 號普通重型機車，於民國100 年1 月26日14時51分許
    ，行經新北市○○區○○路、三信路口處，因未依燈光號誌
    規定行車，經警以其「紅燈迴轉（集賢路上）」之違規行為
    ，違反道路交通管理處罰條例第53條第1 項規定製單舉發，
    嗣受處分人於舉發通知單上所載之應到案期限（即100 年2
    月11日）前到案陳述意見，經原處分機關函請舉發機關調查
    結果，仍認受處分人有上開違規行為，原處分機關乃依前揭
    道路交通管理處罰條例第53條第1 項及違反道路交通管理事
    件統一裁罰基準表等規定，裁處受處分人1,800 元罰鍰，並
    依同條例第63條第1 項第3 款規定，併記違規點數3 點。
三、聲明異議意旨略以：交通部82年4 月22日交路字第009811號
    函所示，並未解釋路口設有紅燈左轉號誌情形，且既警方認
    定此情況為闖紅燈，何不直接舉發違規事實為「闖紅燈」？
    且員警於舉發時將法條記載為第53條第1 項第1 款，三重分
    局逕以誤植法條，然其援引法條係些許錯誤，並未影響事實
    舉發，而裁決所亦逕行將該條文更正為第53條第1 項（原聲
    明異議狀誤載為第35條第1 項）之闖紅燈罰責，為該員警合
    理化錯誤，此點令人無法信服。再者，第53條第1 項並未載
    明紅燈迴轉之情形，如違規事實為紅燈迴轉，則其處罰基礎
    僅可憑一紙解釋文含混帶過？且若是於紅燈左轉燈亮時迴轉
    ，又該依何條規定處罰？且第53條第1 項規定為「闖紅燈」
    ，並未載明「紅燈迴轉」，不同的行為卻以相同的罪名論處
    ，顯不合法等語。
四、經查：
  (一)受處分人確有於前揭時間，騎乘車牌號碼OXA-083 號普通重
    型機車，行經上開地點，並於顯示紅燈號誌時逕予迴轉乙節
    ，為受處分人所不否認（見本院卷第25頁背面），證人即本
    件舉發員警楊雅智並到庭證稱：違規當時其騎警用機車，穿
    警用制服執行巡邏勤務，機車停在集賢路與三信路口，當時
    集賢路上顯示紅燈，無左轉綠燈，集賢路上所有車子都停下
    來，無人前進、左轉及迴轉，受處分人從集賢路上直接迴轉
    ，但忘記受處分人係從何車道迴轉，受處分人騎到其所站立
    之位置時，其便將受處分人攔停；集賢路最內側車道為左轉
    專用車道，但受處分人迴轉時，其所行駛之集賢路上應遵守
    之號誌僅顯示紅燈而無可左轉之箭頭綠燈等語（見本院卷第
    26頁及其背面），是受處分人有於所行駛之路段之顯示紅燈
    號誌時仍闖越迴轉之情形，堪以認定。
  (二)次按，汽車行駛至交岔路口，其行進、轉彎，應遵守燈光號
    誌或交通警察之指示，道路交通安全規則第102 條第1 項第
    1 款定有明文。復按，行車管制號誌顯示為圓形紅燈者，其
    意義為車輛禁止通行，不得超越停止線或進入路口，道路交
    通標誌標線號誌設置規則第206 條第5 項第1 款亦有明文。
    故汽機車駕駛人行進至有燈光號誌管制之交岔路口，其行進
    、轉彎應遵守燈光號誌之指示，而燈光號誌顯示為圓形紅燈
    之情形下，不論有無往來車輛，即應停止於停止線前，而不
    得有超越停止線、進入路口之行為，受處分人為持有駕駛執
    照之人，對於前開規定自應知之甚詳，不應違反。查本件受
    處分人雖於聲明異議狀中稱其係於紅燈亮、左轉綠燈亮時迴
    轉云云，惟於本院調查中則稱不確定當時號誌為何，並稱當
    時有紅燈沒錯，其旁邊的車輛都已經停止時，其才從最右側
    慢車道迴轉等情（見本院卷第25頁反面），且於本院質疑其
    所遵循之號誌為何時則稱「這個並不重要」等詞（見本院卷
    第27頁反面），佐以前揭證人楊雅智確認受處分人迴轉時，
    集賢路上僅顯示紅燈，並無左轉綠燈之情，受處分人騎乘機
    車行駛於集賢路最外側車道上，於接近三信路口時，明知該
    路口號誌已顯示為紅燈，並無其他綠燈號誌，且旁邊車道之
    其他車輛均已停止之情形下，仍闖越紅燈迴轉，其有闖紅燈
    之違規情事甚明，受處分人於聲明異議狀中稱其應係未依兩
    段式左轉之違規，又於本院調查中辯稱，當時號誌顯示情形
    如何並不重要云云，實屬卸責之詞，受處分人實完全無視於
    交通號誌之規範，而視交通號誌及用路人安全於無物。
  (三)受處分人另以紅燈右轉之違規有明定於法條中，而紅燈迴轉
    並未明定，如紅燈迴轉亦屬闖紅燈之違規，自應明定，按罪
    刑法定原則，法文既無明確規範紅燈迴轉之違規，即不可以
    此予以處罰等語。惟查，燈光號誌顯示為圓形紅燈之情形下
    ，不論有無往來車輛，即應停止於停止線前，而不得有超越
    停止線、進入路口之行為，已如前述，是於顯示紅燈號誌之
    時，車輛即不可越過停止線，其有直行、左轉、右轉及迴轉
    均屬進入路口之違規行為，自非法所許。又道路交通管理處
    罰條例第53條第2 項紅燈右轉之規定乃於94年12月18日始增
    訂，考其立法理由乃係因汽車紅燈右轉之違規行為，因違規
    人所轉入之車道方向與他向綠燈車道車輛之行進方向相同，
    而闖紅燈直行、左轉彎或迴轉者，其所進入車道之行進方向
    係與他向綠燈車道車輛之行進方向相反，直接侵入其他用路
    人車道，所造成之危害顯然較紅燈右轉之違規情形為嚴重，
    故特將紅燈右轉之行為另規定於第二項，並另為較輕罰則之
    規定。從而，受處分人前開所辯，更為推諉之詞，不足採信
    。
  (四)再者，受處分人以舉發員警於舉發通知單上記載「違規事實
    ：紅燈迴轉（集賢路上）、舉發違反法條：第53條第1 項第
    1 款」一節，屬錯誤之記載等語辯稱。惟查，紅燈迴轉之違
    規實屬「闖紅燈」之違規事實，應依道路交通管理處罰條例
    第53條第1 項規定處罰，已如前述；又雖該條例第53條第1
    項並無「款」之規定，惟舉發員警所認定之事實與法條規定
    之違規事實相符（均為闖紅燈），對於舉發事實之認定並無
    影響，原處分機關逕依職權將法條更正，於法並無不合。從
    而，本件受處分人確有前開違規行為，業經論述如前，應堪
    認定。
五、綜上所述，受處分人確有於前揭時間、地點行經有燈光號誌
    管制交叉路口闖越紅燈之違規行為，從而原處分機關依道路
    交通管理處罰條例第53條第1 項之規定，裁處受處分人1,80
    0 元罰鍰並記違規點數3 點，核無違誤，本件異議無理由，
    應予駁回。
據上論斷，依道路交通事件處理辦法第18條，裁定如主文。
中    華    民    國   100     年    6     月    3    日
                  交通法庭法  官  黎惠萍
以上正本證明與原本無異。
如不服本裁定，應於送達後5日內，向本院提出抗告狀。
                          書記官  林志忠
中    華    民    國   100     年    6     月    3    日